臺灣臺北地方法院民事判決 
110年度婚字第93號
原      告即  
反聲請相對人  丙○○  


訴訟  代理人  楊晴翔律師
複    代理人  陳立蓉律師
被      告即
反聲請聲請人  甲○○  

訴訟  代理人  乙○○  
上列當事人間請求離婚等事件，本院於民國111年7月20日言詞辯
論終結，判決如下：
    主      文
原告之訴駁回。
訴訟費用由原告負擔。
反聲請相對人應與反聲請聲請人同居（應為同居之處所：新北市
○○區○○街00巷00號12樓）。
反聲請程序費用由反聲請相對人負擔。
    事實及理由
壹、程序事項：
    按數家事訴訟事件，或家事訴訟事件及家事非訟事件請求之
    基礎事實相牽連者，得向就其中一家事訴訟事件有管轄權之
    少年及家事法院合併請求，不受民事訴訟法第53條及第248
    條規定之限制。前項情形，得於第一審或第二審言詞辯論終
    結前為請求之變更、追加或為反請求。依前項情形得為請求
    之變更、追加或反請求者，如另行請求時，法院為統合處理
    事件認有必要或經當事人合意者，得依聲請或依職權，移由
    或以裁定移送家事訴訟事件繫屬最先之第一審或第二審法院
    合併審理，並準用第6 條第3 項至第5 項之規定。又法院就
    家事事件法第41條第1 項至第3 項所定得合併請求、變更、
    追加或反請求之數宗事件，應合併審理、合併裁判。法院就
    前項合併審理之家事訴訟事件與家事非訟事件合併裁判者，
    除別有規定外，應以判決為之，家事事件法第41條第1 、2
    、3 項、第42條第1 項前段、第2 項分別定有明文。查本件
    原告起訴請求判決准予兩造離婚，嗣於本院審理中，被告反
    聲請請求相對人即原告履行同居，本院認上開履行同居及離
    婚事件，均係出於兩造婚姻關係所生之家事紛爭，其等基礎
    事實為相牽連，且有合併審理、合併裁判之必要，合先敘明
    。
貳、實體事項：　　　　
一、原告主張：
  ㈠兩造於78年12月10日結婚，共同居住於新北市○○區○○街00巷0
    0號12樓（下稱系爭住所），育有2名子女戊○○、丁○○（現均
    已成年），婚後原告對於婚姻家庭竭盡心力，除經濟開銷與
    被告共同分攤外（國語日報等兼差），舉凡家庭事務、照顧
    子女、家庭收支管理等事項則全由原告一肩承擔，而被告在
    家中作為丈夫、父親之角色則近乎隱形，不僅與原告之互動
    、對話趨近於零，也鮮少將時間、精力用於分擔家務、陪伴
    家人。被告對於原告在婚姻中的要求，少有正面回應，平日
    寡言，但突然發言就是一句句批評攻擊、冷嘲熱諷，婚姻當
    中難見夫妻間相談甚歡的景象；而被告不僅對待原告冷漠以
    對，對待子女的態度也是冷淡、少有關懷，基於親子天性，
    子女所期待的是父親的關心、關注，以及親子間的溫情互動
    ，然被告似乎認為只要負擔經濟上之開銷，就已完成為人父
    的所有職責，2名子女對於被告的印象均是沉默地看電視、
    父親總是撇下客廳母子而獨自進房、對媽媽不理不睬或者不
    知去向，親子互動少之又少，就算少有的親子相處時光，被
    告也多係與朋友打牌賭博，放著2名子女獨自玩樂。
  ㈡被告於103年間重度憂鬱症發病，有種種異常之舉止，且有自
    我幽閉之情形。被告發病時，兩造對於身心症之認識極少，
    而原告驟然面對出現異常舉止（幻聽、幻覺、被害妄想等）
    、深陷幽閉情緒之被告，深感手足無措，不知如何應對其情
    緒變化，更害怕說錯一句話動輒得咎或加劇被告對其之猜疑
    。但原告仍克盡其作為妻子之責任，給予被告照顧及關懷，
    亦向外尋求諸多資源以維繫兩造婚姻家庭正常運轉。兩造家
    庭事務向來由原告一手打理，被告對於餐食準備、環境整潔
    維持等日常生活自理能力較低，況且憂鬱症患者常有心理動
    力、活動力下降之病徵，被告之日常飲食、起居整理更需原
    告協助處理。而被告病況嚴重時，原告不僅需故作鎮定面對
    被告發病之劇變，並因與被告同住一屋簷下，身為重鬱症患
    者之同住家人，每日至少有半數時間需面對被告，回應其需
    求及承受負面情緒，被告也曾於工作時間撥打電話予原告，
    更徵原告之生活實無一分一秒不受被告病情之影響。
  ㈢原告於104年間，經診斷罹患子宮內膜癌而開刀治療，被告於
    其罹癌時，卻仍未給予實際之照顧或協助，不論係通知罹癌
    時被告淡漠之回應、手術前需自行商請友人協助照顧子女、
    術後仍需步履蹣跚自行領款繳費辦理出院事由等等，都使原
    告意冷心灰。原告現每每思及再與被告共同生活，過往因被
    告言行而生之壓抑、焦慮、驚懼之情緒，一人苦撐家庭生活
    運作之回憶復將浮現，實難再期兩造未來仍有實質上相互扶
    持、共營幸福家庭生活之可能。
  ㈣兩造於106年4月間開始頻繁就離婚事宜為協商，可徵斯時兩
    造對於彼此婚姻關係出現重大破綻，喪失維繫之意欲等情皆
    有所認同，故多次來回討論、修改離婚協議書之內容。然因
    就離婚協議書之內容未達成全部共識，兩造辦理離婚一事遂
    不了了之，形式上兩造婚姻關係雖仍繼續存續，然夫妻情愛
    幾已不存。
  ㈤原告於107年4月間向被告提出分居之請求時，斯時距兩造討
    論離婚事宜未果不過短短數個月，被告既知原告於婚姻關係
    中承受諸多壓力、有焦慮不安等情緒狀況而有離婚之想法，
    若其當時仍有維繫實質婚姻關係之意願，豈會在無其他積極
    挽回作為之情形下，同意原告與之分居？又於兩造分居後迄
    至109年7月間原告起訴請求裁判離婚之2年期間，被告亦未
    曾與原告討論如何調整兩造相處互動之方式，或有其他修補
    婚姻關係之具體舉措。
  ㈥為此，爰依民法第1052條第2項規定，提起本件訴訟，並聲明
    ：請准原告與被告離婚。
二、被告答辯及聲請意旨略以：
  ㈠原告長期以來莫名其妙的情緒化言行不勝枚舉，被告均默默
    承受，並一直給予原告最大的自由空間，以及包容和諒解，
    迄今仍是如此。尤其更是從未限制其社交生活往來活動，並
    在原告以兒子就學方便為由，要求搬出系爭住所時，每月仍
    給予4萬元生活費用予以支持，是以，「彼此間難以容忍、
    諒解」之事實根本不存在。而被告一直以來的容忍和諒解，
    皆因為愛，愛這個家和所有的家人，是真心想維持這個家庭
    關係的存在及和諧，然而原告卻始終不屑亦不想回頭，背後
    的「原因」或「祕密」或許只有原告知道。而令被告難過的
    是，原告為達成離婚目的，竟刻意扭曲過去的事實，並不擇
    手段挑撥父女、父子關係，實在是真心換絕情。易言之，兩
    造間婚姻關係產生之破綻，係出自於原告的無心，或謂之背
    叛，實應負較重之責任，故原告依法並無權利主張離婚。
  ㈡被告於103年間雖重度憂鬱症發病，治療情況尚佳，迄今生活
    正常，亦從無暴力或令人恐懼言行，公司同仁均可作證，然
    原告卻將被告不經意的言行惡意曲解為「有種種情緒及怪異
    行為」，造成其壓力及恐懼等現象，並致使其必須看心理醫
    生，甚至罹癌，已經妖魔化被告，刻意穿鑿附會，既不科學
    也不厚道，無非是想達成離婚目的而刻意製造之「恐懼情境
    」。原告對被告所患憂鬱症，8年多來幾無關心，亦無具體
    參與行動，空言稱仍克盡妻子之責任，給予被告照顧及關懷
    ，與客觀事實不符。
  ㈢原告指責被告於104年間，原告罹患子宮內膜癌之開刀過程中
    ，被告幾無支持與照顧，至為冷漠，是原告主觀的想法，完
    全忽略被告的默默付出，有失厚道，原告於104年10月4日至
    12日開刀住院期間，被告請了3天休假，含假日計有6天陪伴
    ，是被告並非如原告所說的，對其生病狀況完全冷漠不關心
    。
  ㈣原告於107年4月間搬出兩造之系爭住所，係基於子女丁○○就
    學方便之考量，並非兩造有離婚共識而分居。原告一直不願
    被告知道搬出後之系爭住所，長期刺激、仇視被告，製造分
    居事實，利用子女批鬥父親，是有計畫的故意製造婚姻裂痕
    ，是其背棄2人互相扶持的意願，若真有婚姻破綻無法修護
    之情形，亦完全是原告之刻意操弄，若真有難以維持婚姻之
    情形，亦是原告有意的形成，故原告並無權利主張離婚。且
    原告在外租屋期間，竟然分租予男性同事友人，幾經追問，
    均未有所回應等語，資為抗辯，並聲明：原告之訴駁回。
  ㈤又現子女丁○○已經高中畢業，原告在外租屋之正當理由已消
    滅，自不得再假借任何理由在外租屋，以致造成兩願分居之
    誤解等語，爰依民法第1001條規定提起反聲請，請求判令原
    告應與被告同居等語。
三、得心證之理由：
　㈠離婚部分：
　⒈按民法第1052條第1項所列舉10款判決離婚事由以外之重大事
    由，難以維持婚姻者，夫妻之一方得請求離婚，但其事由應
    由夫妻之一方負責者，僅他方得請求離婚，民法第1052條第
    2項定有明文。所謂「有前項以外之重大事由，難以維持婚
    姻者」，乃抽象的、概括的離婚事由，判斷標準為婚姻是否
    已生破綻而無回復之希望，此非可由當事人已喪失維持婚姻
    意欲之主觀面加以認定，而應依客觀的標準，即難以維持婚
    姻之事實，是否已達於倘處於同一境況，任何人均將喪失維
    持婚姻希望之程度以決之。倘該重大事由，夫妻雙方均須負
    責時，應比較衡量雙方之有責程度，僅責任較輕之一方得向
    責任較重之他方請求離婚。是責任較重之一方應不得向責任
    較輕之他方請求離婚。（最高法院94年度台上字第115號裁
    判意旨可資參照）。　
　⒉查兩造於78年12月10日結婚，育有2名子女戊○○、丁○○（現均
    已成年），原同住在系爭住所，嗣原告於107年4月攜子女搬
    出系爭住所迄今等情，業據原告提出戶籍謄本為證（見本院
    卷第21頁至第25頁），且為兩造所不爭執（見本院卷第536
    至537頁），首堪認定。
　⒊原告主張被告對於原告、兩造子女冷漠以待，忽視家人對其
    親情、照顧之需求云云，除提出原告、兩造子女戊○○、丁○○
    之親筆自述書等件為證（見本院卷第27至32頁、第49至50頁
    ），並聲請傳喚兩造子女丁○○、戊○○到庭作證。然戊○○之親
    筆自述書稱：「成長過程，對我來說就是冷淡，對爸爸，我
    一直不確定愛為何物，我想對爸爸來說，給我錢就是愛我了
    」等語（見本院卷第31頁），與其於申請中央大學推甄自傳
    中之記載：從小我就在快樂和諧的家庭中長大，得到最佳員
    工獎的父親教我認真做事……」等語（見本院卷第169頁），
    顯不相符，難認可採。又證人即兩造子女丁○○雖到庭證稱：
    父親平常有點在迴避我們兩，我們在客廳的話，父親就回房
    睡覺，我們進房睡覺，他就出來看電視……平時沒有幫忙做家
    事或是照顧我們……，基本上我跟被告沒有過所謂的假日出遊
    ……，被告不會做家事的，有時原告做不來，會請被告做點小
    家事，例如洗碗或晾衣服，被告就會沉著臉說『你這個人怎
    麼這麼惡毒』，或是叫瓦斯或其他家用，原告不在時我會要
    跟被告拿錢，但被告基本上都不付，原告回來就會問被告『
    你錢都花到哪裡』『像個無底洞一樣』……有時候原告真的很忙
    時，我會找被告簽名，但他可能要看個2 、30分鐘，看清楚
    每個字，確定沒有要害他，他才會簽名……，我在上私立大學
    前，我問被告學費願不願意幫忙，他說可以，但後來沒有給
    」等語（見本院卷第436至440頁）；然證人丁○○亦證稱：「
    被告有帶我深坑的活動中心打乒乓球，有帶我跟家人參加公
    司旅遊到墾丁夏都飯店，有陪我參加鈍劍、軍刀比賽，有到
    弘道國中參加家長的晚自息陪讀，有帶我去他公司上班，有
    以機車帶我上下學。」等語（見本院卷第440至443頁）。被
    告既有上開攜證人丁○○至深坑的活動中心打乒乓球、攜全家
    參加公司旅遊到墾丁夏都飯店、陪證人丁○○參加鈍劍、軍刀
    比賽、至被告公司上班、至弘道國中參加家長的晚自息陪讀
    、以機車載送證人丁○○上下學等行為，足見被告克盡父職，
    亦非全然未與原告或兩造子女互動。
　⒋原告雖主張被告對於家庭事務及子女照顧等事向來吝於協力
    ，對於原告多次向其提出家用有所不足一事，也僅檢討原告
    ，使原告多年來於婚姻中深感孤獨與絕望云云，並提出原告
    遷出後之深坑住處照片、原告繳稅單據、原告繳納保險證明
    、服務時數與鐘點費匯款紀錄、原告薪資單、租金匯款紀錄
    、管理費單據、套房租賃契約、保險費扣款紀錄、大學學費
    繳納收據等件為證（見本院卷第57至60頁、第181至245頁、
    第287至297頁）。然被告克盡父職一節，已如上述，上開照
    片不足據以認被告對於家庭事務及子女照顧等事向來吝於協
    力。又證人丁○○證述：被告有給原告每個月3萬元生活費，
    後來1 、2 年，是4 萬元，其與原告搬離後，有段時間回來
    拿，是4 萬元，但以前是3萬元等語（見本院卷第441至443
    頁），核與原告自承：兩造婚後，被告每月給予其3萬元作
    為家庭生活費用，108年3月至109年6月間，被告每月支應4
    萬元作為家庭生活費、未成年子女丁○○之扶養費用；房貸、
    電費、市話電話費是被告付，房屋稅是各自付等語（見本院
    卷第335、336、381頁），大致相符，堪信為真。足見被告
    縱於原告搬離系爭住所後，每月仍給付原告4萬元，迄109年
    7月因被告要求其與子女丁○○返回系爭住所居住，原告不願
    意，始未返回拿取生活費，益徵原告主張被告未支付家用云
    云，難認為真。至原告主張每月之生活費3、4萬，不足支應
    云云，未據舉證，難以遽信。況按家庭生活費用，除法律或
    契約另有約定外，由夫妻各依其經濟能力、家事勞動或其他
    情事分擔之，民法第1003條之1 第1 項明文規定。原告自承
    在中研院當研究助理，另在國語日報也都有兼差等語（見本
    院卷第334頁），顯係有勞動能力。兩造既未協議家庭生活
    費之分擔，本應由兩造各依其經濟能力、家事勞動或其他情
    事分擔之。原告未能舉證被告未依協議分擔家庭生活費，亦
    未舉證證明依兩造各依其經濟能力、家事勞動或其他情事，
    被告應分擔之費用高於4萬元等情，則其主張被告給予之生
    活費不足，致原告只能拼命兼差，將薪水與兼差所得貼補家
    用云云，洵不足採。準此，兩造姻關係存續期間既與子女同
    住生活，衡情夫妻共同生活期間，夫妻共同分擔家庭成員生
    活費用及家務，本屬常情，而被告並非全然未負擔家用或分
    擔子女照顧等節，均如上述，是原告此部分所述，要難採信
    。原告另主張被告有賭博惡習云云，並未具體舉證以實其說
    ，且為被告所否認，證人丁○○雖稱：被告帶我去他公司老闆
    家打麻將等語，然亦稱： 只有那一次（見本院卷第441頁）
    ，自難認被告有原告所指之賭博惡習。是以，原告主張被告
    沉迷賭博、全然未支付家庭費用，以及兩造婚姻卻已發生可
    歸責被告之重大破綻，致不能維持等情，均難憑採。
　⒌原告復主張被告於103年間，出現怪異之行為及想法，致與其
    共同生活之原告長年承受巨大壓力，終致原告精神及身體上
    均無可忍受云云，雖據提出萬芳醫院開立之精神科藥物、被
    告診斷證明書等件為證（見本院卷第33至40頁、第89頁）。
    然原告所稱「怪異之行為及想法」究為何，並未具體舉證說
    明，且為被告所否認。而據證人丁○○之證述：「被告在家裡
    時常沈默，臉色充滿不滿，所以家裡氣氛很壓抑，我和姐姐
    跟原告都不太敢說話，怕會惹到被告，因為他看起來很可怕
    ，不會做出激動的動作，或是大聲的行為」等語（見本院卷
    第440頁），及證人己○○同證稱：被告生病後，變得更沈默
    、更溫柔，不敢出來外面，其症狀，不會令伊恐懼害怕等語
    （見本院卷第518頁）。足徵被告縱罹患憂鬱症，亦僅沈默
    不語，而此亦為憂鬱症之病徵，並無任何怪異或令原告恐懼
    之行為。原告雖稱被告之行為致其承受巨大壓力，恐係自身
    基於對憂鬱症之誤解，況原告並未陪同被告就醫（詳後述）
    ，更於107年自行搬離兩造住所（詳後述），而被告迄今仍
    擔任工程師，且為研發部門主管，實難認被告因罹患憂鬱症
    致有何無法溝通或共同生活之情。原告上開主張，同難採信
    。
　⒍原告再稱：伊於104年間罹患子宮內膜癌，開刀、治療期間，
    被告幾無聞問云云。然原告亦不否認其罹癌開刀期間，被告
    曾請假3天，於晚間前來病房等語（見本院卷第178頁），則
    原告上開所述，已難遽信。又原告自承被告103年間出現怪
    異之行為及想法，顯然亦知悉被告恐有精神或心理之疾病，
    然卻未陪同就醫，核與證人丁○○證述：原告、丁○○、戊○○沒
    有帶被告去看過精神科醫生等語相符（見本院卷第442頁）
    ，此節堪信為真。原告雖稱有委託被告大哥帶被告去看醫生
    云云（見本院卷第338頁），然為證人即被告大哥己○○所否
    認，並證稱：「原告並未委託我帶被告去看醫生，我像我配
    偶求證過，我太太也沒有叫原告不要管被告生病的事。 103
    年被告電話求助，我告訴被告，請原告或兩造兒子趕快帶被
    告去看醫生，但被告說原告及兒女都不管他，我就說那我帶
    被告去看，我和我太太，並約妹妹乙○○到被告家，發現被告
    有異常，我們有打電話給原告，原告說他沒空，乙○○就找醫
    生帶被告到萬芳看診，醫生診斷是憂鬱症，原告不相信萬芳
    醫院的結果，原告想要被告再到松德醫院確認，103 年1 月
    16日我跟原告一起帶被告到松德醫院就醫，松德醫院診斷還
    是憂鬱症，原告不相信被告是憂鬱症，認為被告是精神分裂
    症，要求醫院讓被告住院。被告從103 年在萬芳醫院治療，
    到今天有8 年時間，我陪被告去看醫生2 次，乙○○陪被告去
    看醫生有5 年的時間，其他3年是被告自己去看診。在萬芳
    醫院看醫生這8 年期間，原告和其子女一次都沒有陪同被告
    去看醫生。原告說他沒有時間，要把被告送回金門，交由我
    爸爸照顧，我們迫於無奈，因為憂鬱症也不是不治之症，需
    要關懷、陪伴，按時吃藥、回診及運動，因為原告完全不管
    ，我為了被告的病情，所以盡量由我們去陪被告，關懷他、
    按時吃藥、去運動、吃東西，給他支持，讓他有信心戰勝病
    情。我們陪被告到萬芳醫院看診8 年間，只要原告有心要帶
    他醫院，隨便都可以帶去看，為何一次都沒有，如果有，我
    們也沒必要陪被告8 年阿。因為原告不理不睬，對被告很冷
    漠，所以才這樣。被告發病時，常會打電話到中研院找原告
    ，人家問你要找誰，他就說要找老婆，所以原告的同事就笑
    原告，讓原告感覺很沒面子，所以原告不陪被告複診治療」
    等語（見本院卷第516至518頁）。查兩造為夫妻，倘原告有
    心關懷被告，願陪同被告就醫，證人己○○又何須長期陪同被
    告就醫。原告自陳與被告家人不常往來，證人己○○亦同此證
    稱，則原告與證人己○○既非熟稔，如何委託證人己○○帶被告
    就醫?證人己○○的太太又怎會勸原告不要管被告的病情?倘非
    原告及其子女對被告從未關心，不予聞問，何須由與證人己○○多年陪同被告就醫?堪信證人己○○上開證詞應可採信。至
    證人丁○○證述：被告憂鬱症生病時，原告很想帶他去看醫生
    ，但他不願意看，不想要看醫生等語（見本院卷第442頁）
    ，與被告自103年至今已就診8年之事實不符，不足採信。原
    告又稱：被告不信任我，我沒辦法帶他去看醫生云云（見本
    院卷第338頁），為被告所否認，證人己○○亦證稱：伊告訴
    被告，請原告或兩造兒子趕快帶被告去看醫生，但被告說原
    告及兒女都不管他，伊只好跟伊太太、乙○○帶被告就醫等語
    ；又原告曾於103年1月16日陪同被告至松德醫院就醫，被告
    曾於原告上班時間，打電話至原告上班處，詢問原告在何處
    等情，為原告陳述在卷（見本院卷第333、338頁），無從認
    被告對原告有何不滿或不信任之處；原告亦無證據證明被告
    拒絕由原告陪同就醫等情，是原告上開所稱，顯非真實。
　　實則夫妻本有相互照顧之情誼。原告不思被告自103年罹患
    憂鬱症後，其對被告全無關心之情，卻以其自身於104年間
    罹患子宮內膜癌，開刀、治療期間，被告僅請假3天，於晚
    間前來病房等節，據以主張兩造婚姻已發生可歸責被告之重
    大破綻，致不能維持云云等情，自難憑採。再者，子女應孝
    敬父母，民法第1084條第1項定有明文。父母對於未成年子
    女雖應盡保護教養義務，然子女亦應於成長過程，體恤父母
    之辛勞，盡一已之力協助，方能享有和樂之家庭。證人丁○○
    自陳被告曾以機車載其上下學、曾攜全家參加公司員工旅遊
    、被告大致都是晚上10點到家、陪同其至深坑的活動中心打
    乒乓球、參加鈍劍、軍刀比賽、攜其至被告公司上班、至弘
    道國中參加家長的晚自息陪讀，且每月給原告3、4萬元生活
    費等節，且陳稱：搬出來後，伊會丟垃圾、洗衣服、晾衣服
    、掃地、拖地，顯然其亦有能力分擔家務，更於知悉被告罹
    患憂鬱症後，從未偕同被告看診，亦不知何人帶被告看醫生
    ，未盡人子關心之責，全無子女對父親之感恩或體恤關心之
    情，卻仍指責被告未幫忙做家事、未照顧伊，不付家用費云
    云，故此部分之證詞顯有偏頗之情，而無足採。
　⒎原告另稱兩造自105年起多次商討離婚事宜，對於離婚一事早
    有共識云云，雖提出多份離婚協議書修改版本、被告對離婚
    協議書之修改意見和自行修改版本等件佐證（見本院卷第51
    頁、第253、254頁）。然查兩造對話中，被告一再稱：「妳
    怎麼又寫一些奇怪的東西，我看不懂。看不懂，不知你在說
    什麼?我再詢問請教別人」等語（見本院卷第171頁），顯係
    原告憑單方之意，傳送離婚協議書予被告，並要求被告就離
    婚協議書表示意見，不足認兩造對於離婚一事早有共識。
　⒏原告主張兩造長期無法溝通，被告不能坦承溝通，在背後用
    不實言論批評云云，未舉證以實其說，已難採信。原告主張
    兩造平日夫妻間之互動冷淡縱屬實情，然原告自承：造經朋
    友介紹，戀愛結婚，結婚前丈夫話就很少（見本院卷第49頁
    ）、丈夫就是老實木訥的樣子（見本院卷第50頁）等語。顯
    見原告婚前對於被告之個性或不善言辭，應有所知悉。況婚
    姻乃一男一女之結合，夫妻來自不同家庭，所受教育、家庭
    背景、生活習慣均有不同，對事物看法本難求一致，彼此間
    因個性、思想、立場等差異，溝通不良，本為任何夫妻都有
    可能發生之事，是夫妻於婚姻關係中因溝通不良而互動不佳
    ，亦在所難免，尚難單獨歸責於一人，實有賴雙方互相體會
    婚姻真諦，相互體恤、適度忍讓，方能圓滿和諧。原告既未
    主張被告於兩造婚姻共同生活期間，有嚴重傷害原告人格尊
    嚴與人身安全之虐待舉止，或有其他逾越夫妻通常所能忍受
    程度之侵害行為，則原告對於雙方互動不佳之情事，本可基
    於夫妻間誠摯互愛之情感基礎，理性溝通協調以化解僵局，
    實難遽認兩造已生無法維持婚姻之重大事由，並危及婚姻關
    係之維繫。
　⒐末查，原告主張兩造分居迄今已逾3年8個月，婚姻破綻已深
    ，亦無修補之跡象云云。然原告攜丁○○搬離兩造住所，係因
    丁○○準備考大學一情，為被告陳述在卷（見本院卷第536頁
    ），原告對此亦不否認為配合丁○○就學等情（見本院卷第28
    3頁），此情堪以採信。惟原告又稱：「沒有辦法再跟被告
    相處，因為長期下來兩造都沒辦法溝通，我對這段婚姻很失
    望，所以我要跟我孩子搬出去，我孩子也看到我跟被告的相
    處情形，他也很不喜歡，他們說媽媽在哪裡他們就要在哪裡
    ，他們不要跟爸爸一起。我有說要搬出去，我沒有講我搬去
    哪個地址」等語（見本院卷第536、537頁）。倘兩造確經協
    議分居，原告何須隱瞞居住地址，不讓被告知悉？參以，丁○○為91年生，107年時期為高中生，足徵被告辯稱：「原告
    說小孩要準備考大學，原告嫌我比較晚回來，就這樣子，我
    原本不同意，原告就說只是一下子，馬上就回來了。當初有
    約好兒子上大學之後就會回來，但原告卻不回來。原告搬出
    去後就隱瞞地址不讓被告知道，被告當時一直問，原告都不
    講。被告一直有用電話、LINE、簡訊跟原告連絡，但原告都
    不回應，被告唯一能見到原告的時候，就是原告回來拿生活
    費，當時電話還會通，109 年6 月5 日打電話給兒子就打不
    通，可能手機換了。有問原告，原告一直到7 月8日才告知
    新的號碼，而且電話一撥就是進語音信箱，所以被告只能用
    簡訊留言，也不確定這個電話的使用是不是兒子丁○○。109 
    年7 月8 日、109 年7 月31日有通知小孩來拿生活費，但是
    小孩沒有來拿，自此以後，原告及小孩就沒有回來拿生活費
    」等語，應可採信。又原告及子女丁○○搬離系爭住所後，仍
    有返回系爭住所拿取生活費，至109年7月以後，因丁○○不願
    意回去住，自此原告就沒有回去拿生活費等情，為原告陳述
    在卷（見本院卷第336、337頁）。準此，兩造既係為讓子女
    丁○○準備考試，而由原告偕同子女丁○○暫時搬離系爭住所，
    足見兩造初期分居兩處，乃基於合理之正當理由，且其後雙
    方仍有互動，自難認兩造婚姻因分居而生破綻，有何重大難
    以維持之事由。
　⒑綜上，原告主張被告未盡家庭經濟、家務義務、無法良性溝
    通，兩造已產生破綻無法維持等節，為不可採，均如上述。
    佐以被告已表明不願意離婚，仍希望與原告繼續維持此段婚
    姻之意願，則被告既有積極謀求維繫兩造婚姻之意，可見兩
    造間之婚姻縱存有溝通不佳及互動冷淡之情況，然衡以一般
    人之通常生活經驗、被告維持婚姻之主觀意願及客觀相處狀
    況等情事判斷，本件客觀上尚未達於倘處於同一境況，任何
    人均將喪失維持婚姻意欲之程度，則原告自不得僅憑其一方
    主觀上已喪失維持婚姻之意欲，率爾主張兩造間已有難以維
    持婚姻之重大事由存在。況兩造迄今尚處於分居狀態，本院
    審酌兩造分居之原因，實乃因原告於107年4月以子女準備考
    試為由，逕自搬離系爭住所，並於109年7月後拒絕返回係徵
    住所，主觀上不願與被告同居所致，並片面逕認兩造無法維
    持婚姻，而提起本件離婚訴訟，是縱兩造間確有不能維持婚
    姻之重大事由，亦應由原告負主要之責，不能以此歸責於被
    告。從而，是原告依民法第1052條第2 項規定請求判決離婚
    ，要屬無據，不應准許。至原告請求再傳喚兩造子女戊○○到
    庭證述兩造婚姻互動情況，然戊○○之親筆自述書與其於申請
    中央大學推甄自傳中之記載，不相符合，已如上述，戊○○或
    於自述書中為虛偽陳述，或於推甄自傳中為不實陳述，均未
    真實陳述，證詞容有偏頗之虞；且本院既認原告所主張之事
    由，均無足構成民法第1052條第2項所規定之判決離婚事由
    ，則原告聲請戊○○到庭證述，即無必要，附此敘明。
　㈡被告反聲請履行同居部分：
  ⒈按夫妻互負同居之義務。但有不能同居之正當理由者，不在
    此限，民法第1001條定有明文。至何謂正當理由，民法固未
    明文，惟本諸夫妻同居乃婚姻關係本質之義務，則是否有不
    能同居之正當理由，應客觀判斷，而非以當事人主觀意思為
    有無不能同居正當理由之判斷標準。又夫妻同居乃當然之理
    ，是主張有不能同居之正當理由者，應負舉證之責。
  ⒉查反聲請聲請人即被告甲○○主張兩造婚姻關係仍存續中，原
    同住在新北市○○區○○街00巷00號12樓，反聲請相對人即原告
    丙○○自107年4月以丁○○欲準備大學考試為由，搬離上開住所
    ，現丁○○已就讀大學，丙○○至今未與甲○○共同生活等事實，
    經本院認定如上，堪以採信。反聲請相對人丙○○雖以前詞辯
    稱兩造已無法共同生活，然其所辯如前開離婚等部分理由所
    述，難認屬無法維持婚姻之重大事由，即難認反聲請相對人
    丙○○有不同居之正當理由。從而，反聲請聲請人甲○○依民法
    第1001條之規定，請求反聲請相對人丙○○為履行同居，為有
    理由，應予准許。
四、綜上所述，原告依民法第1052條第2項之規定，訴請判准兩
    造離婚，為無理由，應予駁回。被告即反聲請聲請人甲○○聲
    請丙○○與其同居，則為有理由，應予准許。
五、本件事證已臻明確，兩造其餘攻擊防禦方法及證據資料，核
    與判決結果不生影響，爰不逐一論述，併予敘明。
六、訴訟費用負擔之依據：家事事件法第51條、民事訴訟法第78
    條。　　　　
中　　華　　民　　國　 111　　年　　 8 　　月　　5  　日
                  家事法庭    法     官　  蘇珍芬
以上正本係照原本作成。
如對本判決上訴，須於判決送達後20日內向本院提出上訴狀。如
委任律師提起上訴者，應一併繳納上訴審裁判費。
　　　　　 　                 書  記  官   羅  蓉
中　　華　　民　　國　　111 　年　　8 　　月　　9 　　日